【裁判字號】    98,訴,89
【裁判日期】    981231
【裁判案由】    拆屋還地等
【裁判全文】
                臺灣桃園地方法院民事判決
原      告    莊李阿哖
訴訟代理人    廖國訓律師
複  代理人    翁偉傑律師
              廖姵涵律師
被      告    甲○○
              乙○○
              丙○
上列當事人間請求拆屋還地等事件，本院於民國98年12月30日言
詞辯論終結，判決如下：
    主      文
原告之訴及假執行之聲請均駁回。
訴訟費用由原告負擔。
    事實及理由
壹、程序事項：
一、按訴狀送達後，原告不得將原訴變更或追加他訴，但被告同
    意者，不在此限。被告於訴之變更或追加無異議，而為本案
    之言詞辯論者，視為同意變更或追加，民事訴訟法第255 條
    第1 項第1 款、第2 項定有明文。本件原告起訴聲明第一項
    及第二項原係請求：被告李澤文及乙○○應將坐落桃園縣大
    園鄉○○○段大牛稠小段588-6 地號如附圖編號Ｃ所示面積
    0.0156公頃之地上物拆除，並將土地返還原告。被告李澤文
    及乙○○應自建屋之日起，至返還土地之日止，按年給付原
    告相當於租金之不當得利即新臺幣（下同）5 萬6,848 元。
    嗣於民國98年2 月27日及同年11月13日先後具狀追加丙○為
    被告，另一併請求遲延利息，而如其下述聲明所示，被告均
    無異議而已為本案言詞辯論，揆諸首揭法條之規定，其所為
    訴之追加應予准許。
二、被告丙○未於最後言詞辯論期日到場，核無民事訴訟法第38
    6 條各款所列情形，爰依原告之聲請，由其一造辯論而為判
    決。
貳、實體事項：
一、原告主張：
    坐落桃園縣大園鄉○○○段大牛稠小段588-6 地號土地（下
    稱系爭土地）為原告所有，其上存有建物，前雖租與被告丙
    ○，供其家人居住，惟原建物業已於80年間遭颱風摧毀，租
    賃關係因之消滅，詎被告丙○仍私自占用系爭土地如附圖所
    示編號Ｃ部分，並自同年起，陸續在該址興築門牌號碼桃園
    縣大園鄉大海村大牛稠50之2 號房屋（下稱系爭房屋），而
    與其子被告乙○○及友人被告李澤文共同在內居住，致侵害
    原告之所有權，為此依民法第767 條中段及同條前段之規定
    ，請求被告拆除系爭房屋並返還系爭土地；又無正當權源使
    用他人土地，可獲得相當於租金之利益，為社會通常觀念，
    應依不當得利之法則，將所得利益返還土地所有人，本件系
    爭土地97年之申報地價每平方公尺為3,286 元，被告占用面
    積達173 平方公尺，而附近交通便捷，生活機能完善，爰依
    同法第179 條之規定，請求被告自建屋之日起，至返還系爭
    土地之日止，按年給付系爭土地申報地價總額10% 之金額5
    萬6,848 元（3,286 ×173 ×10%=56,848）與原告等語。並
    聲明：（一）被告應將系爭土地如附圖編號Ｃ所示面積0.01
    56公頃之地上物拆除，並將土地返還原告。（二）被告應自
    建屋之日起至返還土地之日止，按年給付原告相當於租金之
    不當得利即5 萬6,848 元，及至清償日止，按週年利率5%計
    算之利息。（三）願供擔保，請准宣告假執行。
二、被告則以：
    被告丙○前於63年12月間，透過訴外人即原告之配偶莊兆租
    得系爭房屋，約定一年租金2,000 元，由被告全家共同居住
    ；嗣系爭房屋雖於80年間遭颱風侵襲，但當時僅有屋頂受損
    ，被告丙○因之搭蓋鐵皮整修，其性質應屬修繕行為，並非
    重建，系爭房屋實為原出租之建物，要無滅失可言，是被告
    丙○與原告間之租賃關係仍為有效，被告當可合法占有系爭
    土地，原告所請拆屋還地及返還不當得利云云，並無理由等
    語，資為抗辯。並聲明：原告之訴駁回。
三、原告主張其為系爭土地之所有人，而系爭房屋為附圖編號Ｃ
    所示面積0.0156公頃之一層磚造二層鋼架建物，現由被告共
    同占有使用等情，業據其提出系爭土地之所有權狀、登記謄
    本、系爭房屋之現場照片2 張為證，並有系爭土地之土地複
    丈成果圖1 紙附卷可稽，復為被告所不爭執，應認此部分事
    實為真正。
四、原告主張與被告丙○間之租賃關係，業因原出租建物滅失而
    告消滅，被告應拆屋還地，並給付相當於租金之不當得利等
    情，為被告所否認，並以上揭情詞置辯，是本件應審究之爭
    點為：原告租與被告丙○之建物，是否業已滅失，致上開租
    賃關係歸於消滅，被告應屬無權占有系爭土地？
五、按當事人主張有利於己之事實者，就其事實有舉證之責任，
    民事訴訟法第277 條定有明文，又租賃之房屋，在租賃關係
    存續中，因不可歸責於當事人之事由而滅失者，租賃關係即
    歸消滅，司法院著有29年院字第1994號解釋可資參照，是原
    告於本院98年12月3 日審理時，就曾將系爭土地上之建物租
    與被告丙○全家居住乙情，既不否認，僅以該建物已於80年
    間遭颱風摧毀為由，主張上開租賃關係業告消滅，請求被告
    拆屋還地，其自應就原出租建物業已滅失，而系爭房屋係被
    告丙○事後新建之有利於己事實，負舉證責任。查原告於本
    院98年12月30日審理時，經本院闡明其就「被告原承租之房
    屋，遭摧毀重建這點，是否有舉證？」乙節，表示係憑被告
    丙○及乙○○98年7 月9 日民事答辯狀所載「民國80年左右
    因颱風造成農舍屋頂毀損，由承租人丙○再重新整修搭蓋鐵
    皮農舍居住」等語為據，惟按建物因事故致部分毀損，倘仍
    足避風雨，可達經濟上使用目的，仍無礙其不動產所有權之
    存在，自不能謂之滅失，則原告就上開風災過後，該建物受
    損情形究竟為何，是否已為危險建物，有害人員居住安全，
    不再具備經濟上使用之目的，有可謂之滅失，致上開被告丙
    ○所為整修，實已形同改建等情，未見原告舉證以實其說，
    是原告所稱原租賃建物業已滅失，租賃關係因而消滅，系爭
    房屋係由被告丙○重行興建云云，即非可採，應認原告與被
    告丙○間，就系爭房屋仍有租賃關係存在，被告可合法在該
    處居住，其占有系爭土地，具有法律上原因，則原告請求被
    告拆屋還地，並給付相當於租金之不當得利，洵屬無據，不
    應准許。
六、綜上所述，原告依民法第767 條中段及同條前段之規定，請
    求被告拆除系爭房屋以返還系爭土地，暨依同法第179 條之
    規定，請求被告自建屋之日起，至返還系爭土地之日止，按
    年給付系爭土地申報地價總額10% 之金額5 萬6,848 元，均
    無理由，應予駁回。又原告之訴既經駁回，則其假執行之聲
    請即失所附麗，爰併予駁回，附此敘明。
七、據上論結，本件原告之訴為無理由，依民事訴訟法第385 條
    第1 項前段、第78條，判決如主文。
中    華    民    國     98     年    12    月   31   日
                  民事第一庭    法  官  陳婉玉
以上正本係照原本作成
如對本判決上訴，須於判決送達後20日內向本院提出上訴狀
中    華    民    國     98     年    12    月   31   日
                                書記官  利冠蔚

司法院資訊處製作；財團法人民間司法改革基金會備份。
